【裁判字號】    88,附民,170
【裁判日期】    890414
【裁判案由】    請求賠償損害
【裁判全文】
臺灣彰化地方法院刑事附帶民事訴訟判決            八十八年度附民字第一七號
    原      告  丙○○
    原      告  乙○
    被      告  甲○○
右列被告因八十八年度訴字第八三九號誣告案件，經原告提起附帶民事訴訟，請求損
害賠償，本院判決如左：
    主      文
被告應給付原告各新台幣伍萬元，及自民國八十八年十二月二十八日起至清償日止，
按週年利率百分之五計算之利息。
原告其餘之訴駁回。
本判決第一項於原告各以新台幣壹萬陸仟元供擔保後，得假執行。
原告其餘假執行之聲請駁回。
    事      實
甲、原告方面：
一、聲明：（一）求為判決被告應給付原告各新台幣（下同）六十萬元，及自起訴狀
    繕本送達之翌日起清償日止按週年利率百分之五計算之利息。（二）原告均願供
    擔保，請准予宣告假執行。
二、陳述：按不法侵害他人之身體、健康、名譽或自由者，被害人雖非財產上之損害
    ，亦得請求賠償相當之金額，民法第一九五條第一項定有明文。被告甲○○明知
    圍牆並未佔用其所有之土地，竟意圖使原告丙○○及乙○受刑事處分，虛構原告
    於八十六年八、九月間，建造圍牆竊佔其土地，而於八十七年八月向臺灣彰化地
    方法院檢察署檢察官提出告訴（案號：八十七年度偵字第六七三七號及一０八０
    ０號），而該告訴確屬誣告，業經檢察官查明並提起公訴（八十八年度偵字第三
    七八五號），原告因被告之誣告犯行，名譽受有莫大傷害，精神打擊非言語所能
    形容，名譽掃地。  三、證據：引用刑事訴訟中有利原告之證據。
乙、被告方面：
一、聲明：求為判決駁回原告之訴。
二、陳述：原告竊佔其土地，還要請求賠償，根本不合理。
三、證據：引用刑事訴訟中有利被告之八十一年度訴字第六０一號民事判決書。
    理      由
一、本件原告主張被告甲○○明知圍牆並未佔用其所有之土地，竟意圖使原告丙○○
    及乙○受刑事處分，虛構原告於八十六年八、九月間，建造圍牆竊佔其土地，於
    八十七年八月向臺灣彰化地方法院檢察署檢察官提出告訴，惟該告訴確屬誣告，
    業經檢察官查明並提起公訴（八十八年度偵字第三七八五號），被告則以原告興
    建之圍牆確佔用其土地，並無誣告云云。按原告主張被告誣告之事實，業經本院
    調閱前開八十七年度偵字第六七三七、一０八００號卷宗屬實，被告以本院八十
    一年度訴字第六０一號判決，認定原告竊佔其土地，惟該判決係判決原告丙○○
    之建物，有一部分占用被告之土地，必須將占用土地部分之建物拆除交還土地，
    且判決前並立有界址，該界址因被告認為位置有誤，經本院於八十五年十一月二
    十日執行該民事判決時，再次會同二林地政事務所測量人員林環助測量後，結果
    仍屬一致，且當時並未興建圍牆等情，業據證人林環助於偵查中結證明確，此外
    ，復有圍牆之照片在卷可稽。又被告前開誣告案件，並經本院以八十八年度訴字
    第八三九號刑事判決認定被告連續誣告，判處有期徒刑三月在案。
二、按不法侵害他人之身體、健康、名譽或自由者，被害人雖非財產上之損害，亦得
    請求賠償相當之金額，民法第一九五條第一項定有明文。被告甲○○明知原告並
    未竊佔其所有之土地，竟向檢察官誣指原告竊佔而提出告訴，已如前述，自係不
    法侵害原告之名譽，原告自得依前開規定請求被告賠償精神損害。惟經本院斟酌
    兩造年齡、身分、職業等一切情狀，認原告各請求被告賠償六十萬元，尚嫌過高
    ，爰在各五萬元範圍內，及自本件訴狀繕本送達翌日即八十八年十二月二十八日
    起至清償日止，按照週年利率百分之五計算之遲延利息，予以准許，逾此部分請
    求，為無理由，應予駁回。
三、原告陳明願供擔保，聲請宣告假執行，經核其勝訴部分，依法並無不合，爰酌定
    相當擔保金額，予以准許；其餘敗訴部分，因訴之駁回而失所附麗，自應駁回。
結論：本件原告之訴為一部有理由，一部無理由，並依刑事訴訟法第五百零二條、第
四百九十一條第十款、民事訴訟法第三百九十條第二項，判決如主文。
中       華       民       國      八十九   年      四   月      十四   日
                                            法      官  林  慧  英
右正本證明與原本無異。
如不服本判決，應於判決送達後十日內向本院提出上訴狀( 須附繕本 )。
本判決非對刑事訴訟之判決有上訴時不得上訴。
                                            法院書記官  葉  春  涼
中       華       民       國      八十九   年      四   月      十九   日


司法院資訊處製作；財團法人民間司法改革基金會備份。
